【裁判字號】    99,訴,1281
【裁判日期】    991129
【裁判案由】    違反毒品危害防制條例
【裁判全文】
臺灣彰化地方法院刑事判決              99年度訴字第1281號
公  訴  人  臺灣彰化地方法院檢察署檢察官
被      告  陳建宏
上列被告因違反毒品危害防制條例案件，經檢察官提起公訴（99
年度毒偵字第1640號），本院以簡式審判程序判決如下：
    主    文
陳建宏施用第一級毒品，累犯，處有期徒刑捌月，扣案含有第一
級毒品海洛因殘渣之注射針筒壹支沒收銷燬之。
    犯罪事實
一、陳建宏前於民國93年間因施用毒品案件，經依法院裁定送
    入觀察勒戒處所觀察勒戒，經評定認無繼續施用毒品傾向後
    ，於93年6月24日釋放，並由臺灣彰化地方法院檢察署檢察
    官以93年度毒偵字第1597、1978號為不起訴處分確定。93
    年間因違反槍砲彈藥刀械管制條例案件，經本院以93年度簡
    上字第112號判決判處有期徒刑4月，併科罰金新臺幣4萬元
    ，緩刑3年確定，後經本院以95年度撤緩字第51號裁定撤銷
    前開緩刑，復經本院以96年度聲減字第275號裁定減刑為有
    期徒刑2月，併科罰金新臺幣1萬元確定；另因施用毒品等案
    件，經本院以95年度訴字第644號判決判處有期徒刑8月、4
    月，應執行有期徒刑10月確定，後經本院以96年度聲減字第
    274號裁定減刑並定應執行刑為有期徒刑5月確定，與前開有
    期徒刑、罰金易服勞役接續執行後，於96年9月8日縮刑期滿
    執行完畢。詎猶不知悔改，竟基於施用第一級毒品之犯意，
    於99年8月26日上午10時許，在彰化縣伸港鄉○○○道路旁
    ，以將第一級毒品海洛因摻水再以注射針筒注射身體血管之
    方式，施用第一級毒品海洛因1次。嗣於99年8月27日下午2
    時40分許，為警持本院核發之搜索票至其位於彰化縣伸港鄉
    ○○○○街210號住處搜索查獲，並扣得其所有供己施用毒
    品之含有第一級毒品海洛因殘渣之針筒1支，經警採其尿液
    送驗結果，並呈海洛因代謝物可待因、嗎啡之陽性反應，而
    查悉上情。
二、案經彰化縣警察局和美分局報告臺灣彰化地方法院檢察署檢
    察官偵查起訴。
    理    由
一、本件被告陳建宏所犯係死刑、無期徒刑、最輕本刑為3年以
    上有期徒刑以外之罪，其於準備程序中就被訴事實為有罪之
    陳述，經告知被告簡式審判程序之旨，並聽取公訴人及被告
    之意見後，本院合議庭認為適宜而裁定由受命法官獨任進行
    簡式審判程序，合先敘明。
二、訊據被告陳建宏對於上揭犯罪事實均坦承不諱，且被告於上
    揭時地為警查獲後，經警採集其尿液送驗結果，確呈現海洛
    因代謝物之可待因、嗎啡之陽性反應，此有詮昕科技股份有
    限公司出具之濫用藥物尿液檢驗報告及彰化縣警察局和美分
    局委託檢驗尿液與真實姓名對照認證單各1份在卷可稽，又
    扣案針筒1支經檢驗含有第一級毒品海洛因成份，亦有行政
    院衛生署草屯療養院鑑定書1份附卷可憑。此外，復有本院
    搜索票、搜索扣押筆錄、扣押物品目錄表、照片及前開扣案
    之針筒1支可資佐證，足認被告自白與事實相符，堪可採信
    。又被告前於93年間因施用毒品案件，經依法院裁定送入
    觀察勒戒處所觀察勒戒，經評定認無繼續施用毒品傾向後，
    於93年6月24日釋放，並由臺灣彰化地方法院檢察署檢察官
    以93年度毒偵字第1597、1978號為不起訴處分確定。93年
    間因違反槍砲彈藥刀械管制條例案件，經本院以93年度簡上
    字第112號判決判處有期徒刑4月，併科罰金新臺幣4萬元，
    緩刑3年確定，後經本院以95年度撤緩字第51號裁定撤銷前
    開緩刑，復經本院以96年度聲減字第275號裁定減刑為有期
    徒刑2月，併科罰金新臺幣1萬元確定；另因施用毒品等案件
    ，經本院以95年度訴字第644號判決判處有期徒刑8月、4月
    ，應執行有期徒刑10月確定，後經本院以96年度聲減字第
    274號裁定減刑並定應執行刑為有期徒刑5月確定，與前開有
    期徒刑、罰金易服勞役接續執行後，於96年9月8日縮刑期滿
    執行完畢等節，有臺灣高等法院被告前案紀錄表1份在卷可
    憑。綜上所述，本案事證明確，被告犯行堪以認定。
三、按施用第一、二級毒品為犯罪行為，毒品危害防制條例第10
    條定有處罰明文。故施用第一、二級毒品者，依前揭規定本
    應科以刑罰。惟基於刑事政策，對合於一定條件之施用者，
    則依同條例第20條、第23條之規定，施以觀察、勒戒及強制
    戒治之保安處分。毒品危害防制條例於92年7月9日修正公布
    ，自93年1月9日施行，其中第20條、第23條將施用毒品之刑
    事處遇程序，區分為「初犯」及「5年內再犯」、「5年後再
    犯」。依其立法理由之說明：「初犯」，經觀察、勒戒或強
    制戒治後，應為不起訴處分或不付審理之裁定；經觀察、勒
    戒或強制戒治執行完畢釋放後，「5年內再犯」者，因其再
    犯率甚高，原實施之觀察、勒戒及強制戒治既已無法收其實
    效，爰依法追訴或裁定交付審理。至於經觀察、勒戒或強制
    戒治執行完畢釋放後，「5年後再犯」者，前所實施之觀察
    、勒戒或強制戒治已足以遮斷其施用毒品之毒癮，為期自新
    及協助其斷除毒癮，仍適用「初犯」規定，先經觀察、勒戒
    或強制戒治之程序。從而依修正後之規定，僅限於「初犯」
    及「5年後再犯」二種情形，始應先經觀察、勒戒或強制戒
    治程序。倘被告於5年內已再犯，經依法追訴處罰，縱其第3
    次（或第3次以上）再度施用毒品之時間，在初犯經觀察、
    勒戒或強制戒治執行完畢釋放5年以後，已不合於「5年後再
    犯」之規定，且因已於「5年內再犯」，顯見其再犯率甚高
    ，原實施觀察、勒戒或強制戒治，已無法收其實效，即應依
    該條例第10條處罰（最高法院95年度第7次刑事庭會議決議
    意旨參照）。查，被告於93年間因施用毒品案件，經依法院
    裁定送入觀察勒戒處所觀察勒戒，經評定認無繼續施用毒品
    傾向後，於93年6月24日釋放，5年內復因施用毒品案件，經
    本院以95年度訴字第644號判決判處有期徒刑8月、4月，應
    執行有期徒刑10月確定，有臺灣高等法院被告前案紀錄表1
    份在卷可憑。依據上開說明，被告本案犯行自應予以論罪科
    罰，併此敘明。
四、核被告所為，係犯毒品危害防制條例第10條第1項之施用第
    一級毒品罪。被告施用第一級毒品前持有第一級毒品之低度
    行為，應為其施用之高度行為所吸收，不另論罪。查，被告
    於93年間因違反槍砲彈藥刀械管制條例案件，經本院以93年
    度簡上字第112號判決判處有期徒刑4月，併科罰金新臺幣4
    萬元，緩刑3年確定，後經本院以95年度撤緩字第51號裁定
    撤銷前開緩刑，復經本院以96年度聲減字第275號裁定減刑
    為有期徒刑2月，併科罰金新臺幣1萬元確定；另因施用毒品
    等案件，經本院以95年度訴字第644號判決判處有期徒刑8月
    、4月，應執行有期徒刑10月確定，後經本院以96年度聲減
    字第274號裁定減刑並定應執行刑為有期徒刑5月確定，與前
    開有期徒刑、罰金易服勞役接續執行後，於96年9月8日縮刑
    期滿執行完畢，有臺灣高等法院被告前案紀錄表1份在卷可
    稽，其於受有期徒刑執行完畢後5年以內，再故意犯本件有
    期徒刑以上之罪，為累犯，應依法加重其刑。爰審酌被告前
    曾因施用毒品案件接受觀察勒戒處分，並曾因施用毒品案件
    ，經法院判處罪刑確定，竟無視於毒品對於自身健康之戕害
    及國家對於杜絕毒品犯罪之禁令，猶施用毒品不輟，再為本
    案犯行；被告吸毒係戕害自己身心之行為及被告犯罪後尚能
    坦承犯行之態度等一切情狀，量處如主文所示之刑。又扣案
    含有海洛因殘渣之針筒1支顯與殘留之第一級毒品海洛因難
    以完全分離，應依毒品危害防制條例第18條第1項前段之規
    定，連同殘留之微量海洛因一併予以宣告沒收銷燬如主文所
    示。
據上論斷，應依刑事訴訟法第273條之1第1項、第299條第1項前
段，毒品危害防制條例第10條第1項、第18條第1項前段，刑法第
11條前段、第47條第1項，判決如主文。
本案經檢察官陳隆翔到庭執行職務。
中    華    民    國    99    年    11    月    29    日
                  刑事第五庭          法  官  蔡家瑜
以上正本證明與原本無異。
如不服本判決應於收受判決後10日內向本院提出上訴書狀，並應
敘述具體理由；其未敘述上訴理由者，應於上訴期間屆滿後20日
內向本院補提理由書（均須按他造當事人之人數附繕本）「切勿
逕送上級法院」。
中    華    民    國    99    年    11    月    29    日
                                      書記官  陳秀鳳
附錄論罪科刑法條：
毒品危害防制條例第十條第一項：
施用第一級毒品者，處六個月以上五年以下有期徒刑。

司法院資訊處製作；財團法人民間司法改革基金會備份。
